【裁判字號】    98,台上,427
【裁判日期】    980319
【裁判案由】    給付票款
【裁判全文】
最高法院民事判決              九十八年度台上字第四二七號
上  訴  人  鉅新科技股份有限公司
法定代理人  乙○○
訴訟代理人  趙培宏律師
            邱任晟律師
上  訴  人  甲○○
訴訟代理人  楊延壽律師
上列當事人間請求給付票款事件，兩造對於中華民國九十七年十
一月十一日台灣高等法院第二審判決（九十六年度重上字第三七
四號），各自提起上訴或一部上訴，本院判決如下：
    主  文
原判決關於(一)駁回上訴人鉅新科技股份有限公司請求上訴人甲○
○給付新台幣一千萬元本息之訴；(二)駁回上訴人甲○○其餘之上
訴，及各該訴訟費用部分廢棄，發回台灣高等法院。
    理  由
本件上訴人鉅新科技股份有限公司（下稱鉅新公司）主張：伊持
有對造上訴人甲○○簽發發票日民國九十四年八月三十一日面額
新台幣（下同）二千二百二十一萬九千六百八十二元及發票日九
十四年十二月三十一日面額一千萬元之支票各乙紙，經提示，均
不獲支付等情，爰依票據法第五條第一項、第一百二十六條及第
一百三十三條之規定，求為命甲○○給付三千二百二十一萬九千
六百八十二元及法定遲延利息之判決（第一審判決甲○○敗訴後
，上訴第二審，原審將第一審命甲○○給付超過一千八百三十二
萬九千五百二十二元本息部分廢棄，改判駁回鉅新公司該部分之
訴，並駁回甲○○其餘上訴。鉅新公司就其敗訴中一千萬元本息
部分，提起第三審上訴，其餘未聲明不服，已告確定；甲○○則
對其敗訴部分，提起第三審上訴）。
甲○○則以：伊簽發系爭支票，僅擔保華新光電股份有限公司（
下稱華新公司）之貨款，與瑞品電子有限公司（下稱瑞品公司）
無涉，且華新公司之貨款，已與鉅新公司協議以一千五百萬元結
算，並清償完畢，鉅新公司請求伊給付票款，顯無理由。縱依鉅
新公司主張華新公司之貨款以一千六百五十萬元結算，扣除已付
一千五百萬元，鉅新公司亦僅得請求一百五十萬元等語，資為抗
辯。
原審將第一審命甲○○給付超過一千八百三十二萬九千五百二十
二元本息部分廢棄，改判駁回鉅新公司該部分之訴，並駁回甲○
○其餘上訴，係以：華新公司於九十四年三月三十日向鉅新公司
訂購星光片等電子材料，總金額為三千四百零八萬一千二百五十
八元，實際出貨確認為三千三百三十二萬九千五百二十二元，已
陸續交付鉅新公司一千五百萬元，且甲○○於九十四年五月十三
日簽付發票日同年六月三十日面額一千一百一十萬九千八百四十
元（下稱第一張支票）、發票日同年八月三十一日面額二千二百
二十一萬九千六百八十二元（下稱第二張支票）、發票日同年十
二月三十一日，面額一千萬元（下稱第三張支票）之支票予鉅新
公司等情，為兩造所不爭，堪信為真實。而第一、二張支票合計
金額恰為華新公司貨款三千三百三十二萬九千五百二十二元，鉅
新公司亦不否認上開二紙支票係擔保華新公司貨款。是甲○○辯
稱第一、二張支票為擔保支付華新貨款等語，應可採信。次查，
鉅新公司於九十五年四月九日發電子郵件予甲○○之夫，羅列第
一、二、三方案，希望甲○○選擇其中一方案，以解決兩造貨款
糾紛，甲○○雖於同年月十四日以電子郵件回應同意第一方案，
惟同時要求鉅新公司須保證處理三千八百萬元客訴問題，自九十
五年四月十四日起至同年五月七日止兩造互為發出之電子郵件中
，主要在討論該客訴問題，最後仍無法解決。而該客訴問題既為
第一方案必要之點，既無法達成意思表示合致，該方案協議即未
成立。是鉅新公司主張第二張支票於兩造達成第一方案協議後，
由擔保華新公司貨款轉為擔保華新公司、瑞品公司貨款，第三張
支票亦為擔保華新公司、瑞品公司貨款之依據，已不存在。再查
，上開三張支票簽發日期均於九十四年五月十三日，而兩造已不
爭執應付帳款明細表所載上半部屬華新公司貨款，下半部則屬瑞
品公司貨款，上半部所載華新公司貨款，最後結帳日為九十四年
五月十三日洽為上開三張支票簽發日期。是甲○○辯稱華新公司
貨款結算後，即簽發上開三張支票云云，應為可採。且下半部所
載瑞品公司貨款，最早結帳日期為九十四年五月三十一日，係於
簽發上開三張支票之後，甲○○簽發支票時何以就尚未結帳貨款
作擔保，足見第二、三張支票並未作為擔保瑞品公司等貨款。上
開三張支票均係擔保華新公司貨款無訛。又查，甲○○認兩造就
華新公司貨款已達成協議以一千五百萬元結算之依據，無非以鉅
新公司於九十四年十月十一日所發電子郵件為憑，惟依訴外人游
朱義於九十五年四月四日所發電子郵件顯示，鉅新公司於協議時
漏未將大圓片一百五十萬元計算在內，乃屬重要爭點有錯誤。則
鉅新公司以撤銷和解之意思表示，敦請游朱義就該一百五十萬元
部分再行協調，該和解契約因而失其效力。綜上所述，甲○○既
自承簽發上開三張支票係為擔保華新公司貨款，且兩造協議以一
千五百萬元結算，亦因鉅新公司漏未將大圓片一百五十萬元計算
在內，致撤銷原有和解契約而失其效力；第一方案又未經兩造達
成協議，該方案有關華新公司貨款以一千六百五十萬元和解部分
，即未成立。則甲○○簽發支票擔保鉅新公司就華新公司貨款三
千三百三十二萬九千五百二十二元仍然存在，扣除已交付一千五
百萬元後，甲○○就華新公司貨款尚應付一千八百三十二萬九千
五百二十二元，即應以擔保該貨款之第二張支票票款中給付。至
鉅新公司主張瑞品公司等逾期貨款二千零六十四萬零六百七十二
元，因無法證明第二、三張支票係擔保該部分貨款，甲○○即無
就此部分貨款負給付票款責任。從而，鉅新公司本於票據法律關
係，請求甲○○給付一千八百三十二萬九千五百二十二元，及自
退票日即九十五年四月十一日起，至清償日止，按年息百分之六
計算之利息，為有理由，應予准許；逾此所為請求，為無理由，
應予駁回等詞，為其判斷之基礎。
惟查鉅新公司於原審已具狀表明卷附兩造所不爭之應付帳款明細
表除第一欄編號１、２之款項外，其他均係瑞品公司之應付帳款
（貨款）（見原審卷第一八○頁），並未承認該應付帳款明細表
第一欄編號１、２、３、４（即上半部）所載均屬華新公司貨款
，則鉅新公司對上半部其中編號３、４所載為華新公司貨款似有
爭執。原審謂兩造已不爭執應付帳款明細表所載上半部之記載屬
華新公司貨款云云，核與卷內資料不符，即有認定事實不憑證據
之違法。其次，鉅新公司一再主張由甲○○及其配偶廖富江係華
新、華仁、瑞品等公司之實際負責人，且華仁電子有限公司（下
稱華仁公司）經理王占慧與伊公司交易，均將華仁公司與瑞品公
司併列，並發函表示其下單時，將用「瑞品」為訂單抬頭；廖富
江與鉅新公司和解時，雙方亦就華新、華仁、瑞品等公司之貨款
一併處理等情，足見甲○○簽發第三張支票係擔保華新、華仁、
瑞品等公司之貨款，而非僅限於華新公司之貨款云云（見原審卷
第一四三頁至第一四四頁、第一九七頁至第一九九頁），並提出
有關電子郵件為證（見原審卷第六一頁至第六三頁、一審卷第二
九頁），此與認定第三張支票是否擔保瑞品等公司之貨款攸關，
原審就此項重要攻擊方法，竟恝置不論，亦有判決不備理由之違
法。又查，和解不得以錯誤為理由撤銷，但當事人之一方對於重
要爭點有錯誤而和解者，不在此限，民法第七百三十八條第三款
固定有明文。惟鉅新公司於九十四年十月十一日所發電子郵件已
明示就華新公司貨款折讓一千七百萬元（見原審卷第二四頁），
該公司與華新公司間就貨款已達成以一千五百萬元結算之協議，
倘鉅新公司於協議時漏未將大圓片一百五十萬元計算在內，認為
重要爭點有錯誤，經遍查全卷筆錄，並無鉅新公司以該協議之重
要爭點有錯誤為由，向華新公司為撤銷該協議之意思表示之資料
。原審徒以鉅新公司敦請游朱義就該大圓片一百五十萬元部分再
行協調，即認該公司已撤銷該和解之意思表示，而為不利於鉅新
公司之論斷，自嫌速斷。兩造各自上訴論旨，分別指摘原判決對
其不利之部分為不當，聲明廢棄，均非無理由。
據上論結，本件兩造上訴均有理由。依民事訴訟法第四百七十七
條第一項、第四百七十八條第二項，判決如主文。
中    華    民    國  九十八  年    三    月   十九   日
                      最高法院民事第五庭
                          審判長法官  劉  延  村
                                法官  許  澍  林
                                法官  黃  秀  得
                                法官  許  正  順
                                法官  魏  大  喨
      本件正本證明與原本無異
                                      書  記  官
中    華    民    國  九十八  年    三    月  三十一  日
                                                     m


司法院資訊處製作；財團法人民間司法改革基金會備份。
